【裁判字號】    89,訴,127
【裁判日期】    890303
【裁判案由】    偽造文書等
【裁判全文】
臺灣彰化地方法院刑事判決                          八十九年度訴字第一二七號
    公  訴  人  臺灣彰化地方法院檢察署檢察官
    被      告  甲○○
右列被告因偽造文書等案件，經檢察官提起公訴（八十八年度偵字第七０一六號），
本院判決如左：
    主  文
甲○○連續意圖為自己不法之所有，以詐術使人將本人之物交付，處有期徒刑肆月。
緩刑貳年。
    事  實
一、甲○○於民國八十六年十二月一日自任會首，召集乙○○等人籌組含會首共二十
    會之互助會，約定採內標制，每期會費新臺幣（下同）一萬元，每月一日在台北
    市○○○路○段三三巷七號五樓之三開標。嗣甲○○明知該互助會自第十會即八
    十七年九月份後已停會，竟基於意圖為自己不法所有之概括犯意，連續隱瞞上情
    ，仍自八十七年十月份起至同年十二月份止，在上址開標三次，並向乙○○佯稱
    各該次會分別係由魏裕興、梁惠雅及程淑芬等會員得標，而詐取會款，乙○○信
    以為真而如數交付二萬四千元。嗣經甲○○告知，始得悉上情。
二、案經被害人乙○○訴由臺灣彰化地方法院檢察署檢察官偵查起訴。
    理  由
一、右揭犯罪事實，業據被告甲○○供認不諱，核與被害人乙○○指述情節相符，並
    有互助會簿在卷可稽，事證明確，其犯行堪以認定，應依法論科。
二、核被告所為，係犯刑法第三百三十九條第一項之詐欺取財罪。其先後多次犯行，
    時間緊接，犯罪構成要件相同，顯係基於概括犯意為之，為連續犯，應依刑法第
    五十六條之規定，以一罪論，並加重其刑。爰審酌被告犯罪後坦承犯行，態度良
    好及所得不多，情節尚屬輕微等一切情狀，量處如主文所示之刑，以示儆懲。又
    被告前未曾受有期徒刑以上刑之宣告，事後並與被害人達成和解，願意賠償其損
    害，此有臺灣彰化地方法院檢察署刑案資料查註紀錄表及和解筆錄足憑，其因一
    時貪慾，短於思慮，致觸犯本案，經此刑之宣告後，當知所警惕，信無再犯之慮
    ，本院認所宣告之刑以暫不執行為適當，爰併諭知緩刑二年，以啟自新。
三、公訴意旨另以：被告甲○○冒用會員程淑芬之名義，填寫標單提示予乙○○，足
    生損害於程淑芬，因認被告尚涉犯刑法第二百十六條（起訴書誤引同法第二百二
    十六條）、第二百十條之行使偽造私文書罪嫌云云。按犯罪事實應依證據認定之
    ，無證據不得推定其犯罪事實，又被告之自白，不得作為有罪判決之唯一證據，
    仍應調查其他必要之證據，以察其是否與事實相符，刑事訴訟法第一百五十四條
    、第一百五十六條第二項分別定有明文，而刑事訴訟法上所謂認定犯罪事實之證
    據，係指足以認定被告確有犯罪行為之積極證據而言，該項證據自須適合於被告
    犯罪事實之認定，始得採為斷罪資料，又告訴人之指訴，係以使被告受刑事訴追
    為目的，是其陳述是否與事實相符，仍應調查其他證據以資審認，亦經最高法院
    二十九年上字第三一０五號及五十二年台上字第一三００著有判例可資參照。本
    件公訴人認被告涉有前開罪嫌，無非以被害人之指訴及被告之供述等情為據。訊
    據被告堅決否認此部分犯行，並辯稱，當時僅以口頭告知，並未書寫標單等語。
    經查被告於八十八年八月十八日，在檢察官偵查時雖供稱，魏裕興、梁惠雅、程
    淑芬三人，伊均曾向被害人謊稱得標，但僅以程淑芬名義填寫標單，其餘二人均
    以口頭告知云云，惟被害人於檢察官偵查中係指稱，當時不知該會已停會，前去
    標會時，被告即告知已有人標走，並出示寫有姓名的標單，共看過三次，但不記
    得程淑芬之姓名，另二次時間太久已忘；嗣於本院審理時指稱，被告以魏裕興、
    梁惠雅及程淑芬三人得標名義，向伊收取二萬四千元，三次均以口頭告知，並未
    書寫或出示標單各等語，被害人前後指訴不一，已具瑕疵，且核與被告之自白互
    有出入，均尚難為被告不利之認定。此外，復查無其他積極之必要證據足資佐證
    ，被告所辯，應可採信，殊不遽令其負行使偽造文書罪責，因公訴人認此與前開
    論罪科刑部分有牽連犯之裁判上一罪關係，爰不另為無罪判決之諭知。
據上論斷，應依刑事訴訟法第二百九十九條第一項前段，刑法第五十六條、第三百三
十九條第一項、第七十四條第一款，罰金罰緩提高標準條例第一條前段，判決如主文
。
本案經檢察官林俞妙到庭執行職務。
中      華      民      國    八十九    年      三      月      三      日
                                    臺灣彰化地方法院刑事第一庭
                                        法      官  羅  培  昌
右正本証明與原本無異
如不服本判決，應於送達後十日內向本院提出上訴狀( 須附繕本 )。
告訴人或被害人對於判決如有不服具備理由請求檢察官上訴者，其上訴期間之計算係
以檢察官收受判決正本之日期為準。
                                        法院書記官  謝  鈴  玉
中      華      民      國    八十九    年      三      月      七      日
刑法第三百三十九條
意圖為自己或第三人不法之所有，以詐術使人將本人或第三人之物交付者，處五年以
下有期徒刑、拘役或科或併科一千元以下罰金。
以前項方法得財產上不法之利益或使第三人得之者亦同。
前二項之未遂犯罰之。


司法院資訊處製作；財團法人民間司法改革基金會備份。
